臺灣臺南地方法院民事判決
                                     108年度訴字第1831號
原      告  葉志安

被      告  高紹邦


訴訟代理人  蔡宜均律師
上列當事人間請求侵權行為損害賠償事件，原告就本院108 年度
訴緝字第52號刑事重傷害案件提起附帶民事訴訟，經本院刑事庭
以108 年度附民緝字第7 號裁定移送前來，本院於民國109 年10
月22日言詞辯論終結，判決如下：
    主      文
一、被告應給付原告新臺幣（下同）708,529 元，及自107 年3
    月6 日起至清償日止，按週年利率5%計算之利息。
二、原告其餘之訴駁回。
三、訴訟費用由被告負擔99%，餘由原告負擔。
四、本判決於原告以237,000 元供擔保後得假執行。但被告如以
    708,529 元為原告預供擔保，得免為假執行。
五、原告其餘假執行之聲請駁回。
    事實及理由
一、原告主張：被告於106 年10月31日晚間10時許，受原告之邀
    前往臺南市某處「尚好運小吃部」飲酒作樂，飲宴期間被告
    因故與該店服務小姐發生爭執，原告出面制止，被告認原告
    處置態度偏袒服務小姐而心生不快，嗣於翌日即106 年11月
    1 日晚間10時20分許，被告致電原告表示其接獲該店小姐及
    圍事多次來電，請求原告出面調解，因未獲原告具體回應而
    於電話中與原告有所口角，一時怒氣難平，得知原告斯時在
    臺南市○區○○路000 ○0 號「阿進海產」店內與友人聚餐，於
    同日晚間10時54分許，持預先準備之西瓜刀2 把，騎乘機車
    前往「阿進海產」店，雙手各持1 把西瓜刀進入店內後，見
    原告起身，隨即持西瓜刀朝原告揮砍3 刀，造成原告受有上
    背部撕裂傷、左肱骨幹開放性骨折、右手前臂及手掌裂傷併
    拇指、食指、中指、無名指屈指肌腱及指神經斷裂之傷害，
    原告經緊急送往國立成功大學醫學院附設醫院（下稱成大醫
    院）救治，接受左肱骨幹復位內固定手術及肌腱、神經縫合
    手術，復經復健治療逾1 年後，目前手指關節活動度與手部
    功能仍有明顯障礙，難以完全回復手部功能，由測得之主動
    手指關節活動度，其受損程度佔上肢功能達32% ，且右手精
    細動作不佳，抓握力量僅6公斤（正常人為30公斤以上），
    已達右手機能嚴重減損之重傷害程度，被告故意不法侵害原
    告之身體健康權，致原告受有下列損害：㈠醫療費用110,339
     元；㈡增加生活上需要及勞動能力減損之損害400,000 元；
    ㈢精神慰撫金200,000元，合計710,339元，爰依侵權行為之
    法律關係請求被告賠償，並聲明：㈠被告應給付原告710,339
     元，及自起訴狀繕本送達之翌日起至清償日止，按週年利
    率5%計算之利息；㈡願供擔保，請准宣告假執行。
二、被告則以：本件刑事部分已經最高法院以109年度台上字第3
    137號判決被告犯重傷害罪確定。就原告因本件侵權行為所
    受傷害受有支出醫療費用108,529元之損害不爭執，惟原告
    於106 年11月29日在燒燙傷特別門診看診及於106 年12月26
    日在脊椎側彎門診看診各支出醫療費用570元應與本件侵權
    行為無關，另原告請求之醫療費用包含於106 年11月29日、
    同年12月4 日之證明書費各200 元及107 年2 月22日之證明
    書費170 元，應僅得請求1 筆200 元。就原告請求勞動能力
    減損之損害部分，原告為承攬工程老闆，不需親自工作，故
    無勞動能力減損之損害；又原告就其受有增加生活上需要之
    損害並未舉證證明，應不得請求；另原告主張之精神慰撫金
    核屬過高；末原告於本院108 年度訴緝字第52號重傷害案件
    （下稱刑案）中曾自承術後未按醫囑配合復健治療，導致其
    手部受損遺存明顯障害，故原告就其手指成殘此一損害之擴
    大與有過失，應減輕被告之賠償金額等語資為抗辯，並聲明
    ：㈠原告之訴及假執行之聲請均駁回；㈡如受不利判決，願供
    擔保，請准宣告免為假執行。
三、得心證之理由：
（一）按因故意或過失，不法侵害他人之權利者，負損害賠償責
      任；不法侵害他人之身體或健康者，對於被害人因此喪失
      或減少勞動能力或增加生活上之需要時，應負損害賠償責
      任；不法侵害他人之身體、健康、名譽、自由、信用、隱
      私、貞操，或不法侵害其他人格法益而情節重大者，被害
      人雖非財產上之損害，亦得請求賠償相當之金額，民法第
      184 條第1 項前段、第193 條第1 項、第195 條第1 項前
      段分別定有明文。查兩造對於刑事判決所認定之犯罪事實
      均不爭執（見本院訴字卷第161 頁），則原告主張被告於
      上開時、地故意不法侵害原告之身體健康之事實，自堪信
      為真實，則原告依上開規定，請求被告損害賠償，於法有
      據。
（二）茲就原告所主張之損害分述如下：
    ⒈原告主張其因本件侵權行為所受之傷害支出醫療費用110,3
      39 元部分，除其中108,529 元以外，其餘為被告所否認
      ，並以前詞抗辯，惟嗣後兩造於本院言詞辯論期日均不爭
      執此部分損害金額應為108,529 元，故原告此部分之損失
      應為108,529 元。
    ⒉增加生活上需要及勞動能力減損之損害400,000 元：
      ⑴原告因本件侵權行為所受傷害導致其工作能力減損35%之
        事實，業據本院囑託成大醫院鑑定在案，有該院109年7
         月15日成附醫秘字第1090013891號函檢送之病情鑑定
        報告書1 件附卷可考（見本院訴字卷第95至108 頁），
        原告因本件侵權行為導致勞動能力減損35% 之事實，堪
        以認定，原告請求被告賠償其勞動能力減損之損害，自
        屬有據；而原告固未提出證據證明其每月工作收入為何
        ，惟查原告為57年8 月9 日生，本件侵權行為發生時為
        年滿49歲、智識能力正常之成年男子，屬具有正常勞動
        能力之人，通常可獲取一定工作收入，應認原告至年滿
        勞動基準法所定之強制退休年齡65歲前，每月應至少可
        獲取相當於基本工資之收入，故本件勞動能力減損之損
        害，以每月基本工資估算，應屬適當，又目前每月基本
        工資為23,800元，自110 年1 月1 日起則調升為24,000
        元，原告受傷日之每月基本工資雖然較低，然因每月基
        本工資係漸漸調升，本件判決後即無法再按每月基本工
        資調升金額，故本院認本件以110 年1 月1 日起之基本
        工資24,000元作為估算原告至法定退休年齡65歲為止之
        勞動能力減損之損害對兩造而言較為公平，依此計算，
        原告每月所受勞動能力減損之損害為8,400 元【計算式
        ：24,000 ×35% ＝8,400 】。
      ⑵另被告辯稱：原告為承攬工程老闆，不需親自工作，故
        無勞動能力減損之損害云云。惟按民法第193 條第1 項
        規定，不法侵害他人之身體或健康者，對於被害人因此
        喪失或減少勞動能力，或增加生活上之需要時，應負損
        害賠償責任。是被害人身體或健康受侵害，致喪失或減
        少勞動能力，其本身即為損害。此因勞動能力減少所生
        之損害，不以實際已發生者為限，即將來之收益，因勞
        動能力減少之結果而不能獲致者，被害人亦得請求賠償
        。其損害金額，應就被害人受侵害前之身體健康狀態、
        教育程度、專門技能、社會經驗等方面酌定之。至於個
        人實際所得額，則僅得作為評價勞動能力損害程度參考
        ，不得因薪資未減少即謂無損害（最高法院93年度台上
        字第1489號判決意旨參照），可知原告是否需要親自工
        作，與其是否受有勞動能力減損之損害無關，蓋勞動能
        減損之損害為勞動能力減損本身，工作收入僅係評估勞
        動能力減損損害之方法，故被告上開所辯，核屬無據。
      ⑶本件侵權行為發生日為106 年11月1 日，原告請求計算
        至其年滿65歲法定退休年齡即122 年8 月9 日止勞動能
        力減損之損害，自屬有據，而勞動所能獲取之收入，係
        依時日之經過漸次給付，故原告請求一次給付勞動能力
        減損之損害，應依霍夫曼式計算法按法定利率週年利率
        5%扣除中間利息（首期給付不扣除中間利息）核計其金
        額為1,173,994 元【計算方式為：8,400 ×139.0000000
        0+ （8,400 ×0.00000000）×（140.00000000-000.0000
        0000 ）=1,173,994.0000000000 。其中139.00000000
        為月別單利（5/12）% 第189 月霍夫曼累計係數，140.
        00000000為月別單利（5/12）% 第190 月霍夫曼累計係
        數，0.00000000為未滿一月部分折算月數之比例（8/31
        =0.00000000 ）。採四捨五入，元以下進位】，原告僅
        請求被告給付400,000元，自無不可。
      ⑷又原告就其因本件侵權行為增加生活上需要固未舉證以
        實其說，惟原告所受勞動能力減損已遠超過400,000 元
        ，是即便原告因未舉證無從對被告請求增加生活上需要
        之損害，對原告受有400,000元之損害，仍無影響。
    ⒊原告主張之精神慰撫金200,000 元是否適宜？
      ⑴按慰藉金之賠償須以人格權遭遇侵害，使精神上受有痛
        苦為必要，其核給之標準固與財產上損害之計算不同，
        然非不可斟酌雙方身分資力與加害程度，及其他各種情
        形核定相當之數額；又非財產上損害之慰撫金數額，究
        竟若干為適當，應斟酌兩造身分、地位及經濟狀況，俾
        為審判之依據（最高法院51年台上字第223 號判例及86
        年度台上字第511 號判決意旨可資參照）。
      ⑵查被告本件故意侵權行為，已侵害原告身體健康權，原
        告精神上自受有痛苦，依據民法第195 條之規定請求被
        告賠償非財產上之損害，即屬有據。又原告因此受有上
        背部撕裂傷、左肱骨幹開放性骨折、右手前臂及手掌裂
        傷併拇指、食指、中指、無名指屈指肌腱及指神經斷裂
        之傷害，接受左肱骨幹復位內固定手術及肌腱、神經縫
        合手術，復經復健治療逾1 年後，目前手指關節活動度
        與手部功能仍有明顯障礙，難以完全回復手部功能，由
        測得之主動手指關節活動度，其受損程度佔上肢功能達
        32% ，且右手精細動作不佳，抓握力量僅6 公斤（正常
        人為30公斤以上），已達右手機能嚴重減損之重傷害程
        度，業如前述，傷害甚重，且導致其全人障害損失20%
        ，工作能力減損35% 之事實，業據本院囑託成大醫院鑑
        定在案，有該院病情鑑定報告書1 件附卷可考（見本院
        訴字卷第95至108 頁），原告精神上所受痛苦甚鉅，並
        衡酌兩造財產所得調件明細表所示兩造所得及財產之經
        濟狀況暨兩造身份地位等一切情狀，認原告請求被告賠
        償精神慰撫金200,000 元核屬適當。
    ⒋總此，原告因被告本件侵權行為所受之損失為708,529 元
      【計算式：108,529＋400,000＋200,000＝708,529】。
（三）被告另以：原告於刑案中曾自承術後未按醫囑配合復健治
      療，導致其手部受損遺存明顯障害，故原告就其手指成殘
      此一損害之擴大與有過失，應減輕被告之賠償金額云云，
      惟被告就此僅以原告於刑案中之陳述為據，然由原告於刑
      案中之陳述係「我覺得沒有必要復健，因為我復健好了，
      被告反而都沒有事情」等語（見刑案訴字卷第92頁），顯
      係因對被告行為感到憤怒之反應，顯在意氣用事，是否屬
      實，已非無疑；且原告並非具有醫療專業之人，亦尚難僅
      以其陳述即斷定原告若配合復健即能避免其手部障害之結
      果；何況成大醫院就本件原告勞動能力減損之鑑定，係以
      其達到最佳醫療改善為前提，觀諸該院病情鑑定報告書1
      件甚明（見本院訴字卷第95至108 頁），故被告徒以前詞
      抗辯原告未配合復健就其手指成殘此一損害之擴大與有過
      失云云，並未舉證以實其說，自屬無據。
（四）末按給付無確定期限者，債務人於債權人得請求給付時，
      經其催告而未為給付，自受催告時起，負遲延責任。其經
      債權人起訴而送達訴狀，或依督促程序送達支付命令，或
      為其他相類之行為者，與催告有同一之效力；遲延之債務
      ，以支付金錢為標的者，債權人得請求依法定利率計算之
      遲延利息；應付利息之債務，其利率未經約定，亦無法律
      可據者，週年利率為5%，民法第229 條第2 項、第233 條
      第1 項前段、第203 條分別定有明文。本件原告請求被告
      給付侵權行為損害賠償部分，並無給付之確定期限，揆諸
      上開說明，被告應自起訴狀繕本送達或受催告時始負遲延
      責任。而本件原告請求被告給付之起訴狀係於107 年3 月
      5 日送達被告，有本院送達證書1 件附卷可考（見本院附
      民字卷第41頁），則被告應自起訴狀繕本送達翌日即107
      年3 月6 日起始負遲延責任。據此，原告請求前開金額應
      自107 年3 月6 日起至清償日止，按週年利率5%計算之法
      定遲延利息，為有理由，應予准許。
四、綜上所述，原告基於侵權行為之法律關係請求被告賠償如主
    文第1 項所示之金額，為有理由，應予准許，逾此部分之請
    求，則無理由，應予駁回。
五、本件事證已明，兩造其餘攻擊防禦方法及所提證據，經斟酌
    後，核與本件之結論，不生影響，爰不一一論列，附此敘明
    。
六、兩造陳明願供擔保，聲請宣告假執行及免為假執行，經核原
    告勝訴部分，合於法律規定，爰分別酌定相當之擔保金額宣
    告之：原告其餘假執行之聲請，因訴之駁回而失所依據，不
    予准許。
七、訴訟費用負擔之依據：民事訴訟法第79條。
中　　華　　民　　國　 109　　年　　11　　月　　5 　　日
                  民事第一庭  法  官　游育倫
以上正本係照原本作成。
如不服本判決，應於送達後20日內，向本院提出上訴狀並表明上
訴理由（須附繕本）。如委任律師提起上訴者，應一併繳納上訴
審裁判費。 
中　　華　　民　　國　　109 　年　　11　　月　　10　　日
                              書記官  林彥丞